臺灣臺南地方法院刑事判決
110年度訴字第1247號
公  訴  人  臺灣臺南地方檢察署檢察官
被      告  鄭靖洳




上列被告因詐欺案件，經檢察官提起公訴（110年度偵字第8301
、19357號），被告就被訴事實為有罪之陳述，本院合議庭裁定
由受命法官獨任進行簡式審判程序，判決如下：
    主  文
丁○○共同以網際網路對公眾散布而犯詐欺取財罪，累犯，處有期
徒刑壹年貳月；又以網際網路對公眾散布而犯詐欺取財罪，累犯
，處有期徒刑壹年壹月。應執行有期徒刑壹年肆月。
未扣案之犯罪所得合計新臺幣玖仟伍佰元沒收之，於全部或一部
不能沒收或不宜執行沒收時，追徵其價額。    
    犯罪事實
一、丁○○與其子乙○○（另行審結）共同意圖為自己不法之所有，
    明知丁○○並無從事性交易之真意，竟基於以網際網路對公眾
    散布而犯詐欺取財之犯意聯絡，於民國110年1月20日某時，
    推由乙○○透過網際網路連線至推特網站，以暱稱「圈圈。」
    帳號，虛偽刊登性交易訊息。丙○○瀏覽上開網頁後，經由LI
    NE通訊軟體，與乙○○申設、暱稱「圈圈」之帳號聯繫，丁○○
    、乙○○並於同年月21日，傳送訊息予丙○○佯稱：可以新臺幣
    （下同）1萬5千元代價進行性交易云云，致丙○○陷於錯誤，
    於同年月22日15時21分許，以網路銀行如數匯款至丁○○之配
    偶高和榮（不知情，另為不起訴處分）所申辦之帳號000000
    00000000彰化商業銀行帳戶（下稱彰銀帳戶）。乙○○再騎機
    車搭載丁○○於同日18時許，至臺南市南區「小北百貨臺南中
    華南店」，由乙○○操作自動櫃員機提領上開款項朋分花用一
    空。嗣「圈圈」未依約前來，且避不見面，丙○○始知受騙。
二、丁○○復意圖為自己不法之所有，基於以網際網路對公眾散布
    而犯詐欺取財之犯意，於110年6月27日20時許，透過網際網
    路連線至推特網站，以暱稱「圈。」帳號，虛偽刊登性交易
    訊息。甲○○瀏覽上開網頁後，經由LINE通訊軟體與丁○○申設
    、暱稱「推-圈圈」之帳號聯繫，丁○○並傳送訊息予甲○○佯
    稱：可以2千元代價進行性交易云云，致甲○○陷於錯誤，於
    同日21時29分許，前往臺南市○區○○路0段000號「大光郵局
    」，以自動櫃員機如數轉帳至丁○○所申設之局號0000000、
    帳號0000000台南成功路郵局帳戶（下稱郵局帳戶）。丁○○
    再搭乘乙○○（另為不起訴處分）騎乘之機車，於同日21時59
    分許，至臺南市南區金華路1段「臺南鹽埕郵局」，推由不
    知情之乙○○操作自動櫃員機提領上開款項後，交予丁○○花用
    一空。嗣丁○○未依約前往性交易，且避不見面，甲○○始知受
    騙。
    理  由
一、按本件被告丁○○所犯為死刑、無期徒刑、最輕本刑三年以上
    有期徒刑以外之罪，亦非屬高等法院管轄之第一審案件，其
    於本院準備程序及審理中，就被訴事實為有罪之陳述，經告
    知簡式審判程序之旨，並聽取當事人之意見後，本院合議庭
    依刑事訴訟法第273條之1第1項裁定進行簡式審判程序，是
    本案之證據調查，依同法第273條之2之規定，不受同法第15
    9條第1項、第161條之2、第161條之3、第163條之1及第164
    條至第170條所規定證據能力認定及調查方式之限制，合先
    敘明。
二、上揭犯罪事實，業據被告於偵審時坦承不諱（8301號偵卷第
    109至110頁、本院卷第101、107、114頁），核與犯罪事實
    一之共犯乙○○於偵訊時之結證內容相符（8301號偵卷第104
    至106頁），且據告訴人丙○○、甲○○證述遭詐騙經過綦詳（
    警一卷第76至78頁、警二卷第67至68頁），復有告訴人丙○○
    提出之「圈圈。」推特網頁及其與「圈圈。」之推特對話紀
    錄（警一卷第86頁上方、88頁上方、90頁下方）、告訴人丙○○提出「圈圈」之LINE個人首頁及其與「圈圈」之LINE對話
    紀錄（警一卷第88頁下方、86頁下方、90頁上方、92至108
    頁）、告訴人丙○○提出之網路銀行交易明細（警一卷第110
    頁）、上開高和榮彰銀帳戶交易明細（警一卷第62至65頁）
    、共犯乙○○於110年1月22日騎乘L9F-239號機車搭載被告前
    往「小北百貨臺南中華南店」提領款項之監視錄影畫面照片
    （警一卷第66頁至69頁上方）、L9F-239號機車之車牌辨識
    系統照片及車輛詳細資料報表（警一卷第69頁下方至70頁、
    72頁）、告訴人甲○○提出之「圈。」推特網頁及其事後被「
    圈。」封鎖之手機推特網頁畫面 （19357號偵卷第89至90頁
    上方、88頁下方）、告訴人甲○○提出「推-圈圈」之LINE個
    人首頁及其與「推-圈圈」之LINE對話紀錄（19357號偵卷第
    79至88頁上方）、上開被告郵局帳戶交易明細（警二卷第17
    頁）、乙○○於110年6月27日在臺南鹽埕郵局自動櫃員機提領
    款項之監視錄影畫面照片（警二卷第19至20頁）、296-HEB
    號機車之車牌辨識系統照片（警二卷第21頁）等件在卷可稽
    ，是被告出於任意性之自白，經上述證據補強應與事實相符
    ，而堪信採。綜上所述，本案事證明確，被告犯行洵堪認定
    ，應予依法論科。
三、論罪科刑　　　　
  ㈠依刑法第339條之4第1項第3款加重事由之立法理由說明可知
    ，該款之加重詐欺罪，係以對不特定多數之公眾散布詐欺訊
    息為要件。行為人若係基於詐欺不特定民眾之犯意，利用網
    際網路等傳播工具，刊登虛偽不實之廣告，以招徠民眾，遂
    行詐騙；縱行為人尚須對受廣告引誘而來之被害人，續行施
    用詐術，始能使之交付財物，仍係直接以網際網路等傳播工
    具向公眾散布詐欺訊息，無礙成立加重詐欺罪。易言之，倘
    行為人有以上開傳播工具，對於不特定人或多數人散布不實
    訊息，以招徠民眾，進而遂行詐欺行為，即已具備上開加重
    詐欺罪之構成要件（最高法院108年度台上字第1069號判決
    參照）。查被告上述詐欺取財犯行，係利用網際網路，在不
    特定人得共見共聞之推特網站上公開刊登欲從事性交易之之
    訊息，自屬以網際網路對不特定人散布上開不實訊息，經告
    訴人等瀏覽後，再以LINE聯繫實施詐欺犯行，致告訴人等陷
    於錯誤匯款，此有本案推特網頁、告訴人等與被告間LINE對
    話紀錄在卷可稽，足認被告所為與刑法第339條之4第1項第3
    款之加重詐欺構成要件相符。是核被告上開所為，均係犯刑
    法第339條之4第1項第3款之以網際網路對公眾散布而犯詐欺
    取財罪。
　㈡被告與其子乙○○就上開犯罪事實一犯行，有犯意聯絡及行為
    分擔，應論以共同正犯。　
　㈢被告所犯上開2罪，係於不同之時間所犯，且被害人亦不相同
    ，自屬犯意各別、行為互異，應予分論併罰。
　㈣被告前因違反毒品危害防制條例案件，經本院109年度簡字第
    340號判決處有期徒刑4月確定，入監執行後，於109年10月1
    2日執行完畢，有其臺灣高等法院被告前案紀錄表在卷可稽
    （本院卷第36、45頁），其於5年內之110年1月間、同年6月
    間，故意再犯本案有期徒刑以上之2罪，均為累犯。審酌被
    告構成累犯之前案，雖與本案罪名不同，但其除構成上開累
    犯之前案外，自96年間起即毒品前科累累外，尚有竊盜案之
    財產犯罪前科，顯然對刑罰之反應力欠佳，復依其在本案之
    犯罪情節，並無司法院釋字第775號解釋意旨所指應量處最
    低法定刑之情事，且本案之罪名為法定刑1年以上7年以下有
    期徒刑之罪，非屬最低法定本刑有期徒刑6月以上之罪，縱
    依累犯加重最低度刑，亦無使人身自由遭受過苛之侵害，而
    有罪刑不相當之情形，爰均依刑法第47條第1項累犯規定，
    加重其刑。　
　㈤爰以行為人之責任為基礎，審酌被告不思循正當途徑賺取財
    物，利用網路之公開性，對外散布不實交易訊息，藉以實施
    詐欺犯罪，非但影響網路世界之正常交易秩序，且往往造成
    廣大民眾受騙，侵害社會程度及影響層面均較普通詐欺行為
    嚴重，犯罪手段可議；本案有2名被害人受害，被告顯有反
    覆實施相類犯罪之意，究其動機，不外缺錢花用，並無特別
    可憫之處，其犯罪動機、目的，均無可取；被告於偵審中坦
    承犯行，且與告訴人丙○○、甲○○均調解成立，態度尚可，但
    未依調解條件履行給付賠償金，尚無填補損害之具體作為；
    兼衡被告本案詐得之財物數額、構成累外以外之其他前科素
    行，以及其陳明之智識程度、家庭經濟狀況（本院卷第114
    頁）等一切情狀，分別量處如主文第一項所示之宣告刑。復
    考量被告所犯上開2罪，均為詐欺取財之類型犯罪，罪名、
    行為態樣、動機、手段均相同，所侵害者均非具有不可替代
    性、不可回復性之個人法益，2罪間之責任非難重複程度甚
    高，且被告所犯本案2罪係於不長期間內以相同手法所犯，
    法律上雖應分開論罪，惟事實上則有相當之關聯性，故不宜
    以累加方式定其執行刑，再審酌本案一切情狀而為整體非難
    評價後，依刑法第51條第5款規定定如主文第一項所示之應
    執行刑。
四、沒收
  ㈠按「犯罪所得，屬於犯罪行為人者，沒收之。」、「前二項
    之沒收，於全部或一部不能沒收或不宜執行沒收時，追徵其
    價額。」、「第一項及第二項之犯罪所得，包括違法行為所
    得、其變得之物或財產上利益及其孳息。」、「犯罪所得已
    實際合法發還被害人者，不予宣告沒收或追徵。」、「宣告
    前二條之沒收或追徵，有過苛之虞、欠缺刑法上之重要性、
    犯罪所得價值低微，或為維持受宣告人生活條件之必要者，
    得不宣告或酌減之。」，刑法第38條之1第1項前段、第3項
    、第4項、第5項、第38條之2第2項分別定有明文。又共同正
    犯犯罪所得之沒收、追徵，應就各人所分得之數為之。所謂
    各人「所分得」之數，係指各人「對犯罪所得有事實上之處
    分權限」而言。因此，若共同正犯各成員內部間，對於犯罪
    所得分配明確時，應依各人實際所得予以宣告沒收；然若共
    同正犯對於犯罪所得享有共同處分權限時，僅因彼此間尚未
    分配或分配狀況未臻具體、明確，參照民法第271條「數人
    負同一債務，而其給付可分者，除法律另有規定或契約另有
    訂定外，應各平均分擔之」，民事訴訟法第85條第1項前段
    「共同訴訟人，按其人數，平均分擔訴訟費用」等規定之法
    理，應平均分擔（最高法院110年度台上字第1355號判決意
    旨參照）。
　㈡被告與共犯乙○○就犯罪事實一犯行詐得之15,000元，兩人係
    朋分花用完畢，此據共犯乙○○結證在卷（8301號偵卷第105
    貝），參照前揭說明，被告此部分犯行之所得為7,500元；
    又被告犯罪事實二犯行詐得之2,000元，業經被告花用一空
    ，亦經被告供明在卷（警二卷第7頁、19357號偵卷第13頁）
    ，是被告實際詐得之款項分別為7,500元、2,000元，合計9,
    500元，為其犯罪所得，既未扣案，即無法發還告訴人等，
    又其雖與告訴人等達成調解，但迄今未實際給付賠償金（見
    本院卷第123頁公務電話紀錄），如宣告沒收，並無過苛之
    虞、欠缺刑法上之重要性、犯罪所得價值低微，或為維持被
    告生活條件必要等情形，自應依刑法第38條之1第1項前段、
    第3項規定宣告沒收，並諭知於全部或一部不能沒收或不宜
    執行沒收時，追徵其價額。且被告所犯上開2罪應沒收之犯
    罪所得，依刑法第40條之2 第1 項規定，應併執行之，特此
    敘明。
五、適用之法律
　　刑事訴訟法第273條之1第1項、第299條第1項前段，刑法第2
    8條、第339條之4第1項第3款、第47條第1項、第51條第5款
    、第38條之1第1項前段、第3項、第40條第1項、第40條之2
    第1項，刑法施行法第1條之1第1項。
本案經檢察官粟威穆提起公訴，檢察官戊○○到庭執行職務。
中　　華　　民　　國　　111 　年　　1 　　月　　21　　日
　　　　　　　　　刑事第五庭    法　官　林欣玲
以上正本證明與原本無異。
如不服本判決應於收受本判決後20日內向本院提出上訴書狀，並
應敘述具體理由。其未敘述上訴理由者，應於上訴期間屆滿後20
日內向本院補提理由書狀（均須按他造當事人之人數附繕本）「
切勿逕送上級法院」。 
        　　　　　　　　　      書記官  莊文茹 　　　　
中　　華　　民　　國　　111 　年　　1 　　月　　21　　日
附錄本案論罪科刑法條：
中華民國刑法第339條之4
犯第339條詐欺罪而有下列情形之一者，處1年以上7年以下有期
徒刑，得併科1百萬元以下罰金：
一、冒用政府機關或公務員名義犯之。
二、三人以上共同犯之。
三、以廣播電視、電子通訊、網際網路或其他媒體等傳播工具，
    對公眾散布而犯之。
前項之未遂犯罰之。